臺灣高等法院臺中分院刑事判決　　　　　　　　　　九十一年度上易字第六八二號
　　上　訴　人
　　即　被　告　戊○○
　　選任辯護人　楊玉珍
右上訴人因竊盜等案件，不服臺灣彰化地方法院九十年度易字第八七五號中華民國九
十一年二月二十二日第一審判決（起訴案號：臺灣彰化地方法院檢察署九十年度偵字
第一○九四、二五八二號），提起上訴，本院判決如左：
      主  文
原判決關於戊○○部分撤銷。
戊○○無罪。
      理  由
一、本件公訴意旨略以：被告戊○○，明知雲林縣莿桐鄉濁水溪新莊仔段經公告禁採
    砂石，竟意圖為自己不法之所有，於民國 (下同 )九十年二月間，央請丙○○以
    每日新台幣（下同）一萬元不等之代價，代為尋求挖土機，並雇請挖土機司機，
    以盜採砂石，丙○○即請己○○居中聯絡，並由己○○提供挖土機二台，並找來
    乙○○、丁○○擔任挖土機司機，被告戊○○即與許弘毅、己○○、庚○○、丁○○、乙○○等六人 (其餘五人均已判決確定 )基於共同犯意之聯絡，由己○○
    、庚○○擔任現場聯絡、載送司機及把風等工作，乙○○、丁○○二人擔任挖土
    機司機，自九十年二月七日起，在公告禁採砂石區域之雲林縣莿桐鄉濁水溪新莊
    仔段內竊盜砂石，計盜挖長八十米、寬三十五米、高二米，約五六００立方公尺
    之砂石，嗣於九十年二月八日凌晨零時三十分許，經經濟部水利處第四河川局會
    同員警，當場查獲乙○○、丁○○正駕駛挖土機挖取砂石，庚○○、己○○二人
    在現場擔任把風，並扣得挖土機二部，因認被告犯有刑法第三百二十一條第一項
    第四款之加重竊盜罪嫌及水利法九十二條之一第一項中段之罪嫌云云。
二、按犯罪事實應依證據認定之，無證據不得推定其犯罪事實，刑事訴訟法第一百五
    十四條定有明文，又認定不利於被告之事實，須依積極證據，苟積極證據不足為
    不利於被告事實之認定時，即應為有利於被告之認定，更不必有何有利之證據，
    刑事訴訟法第一百五十四條及最高法院三十年上字第八一六號判例參照，本件訊
    據被告戊○○堅決否認犯罪，辯稱：我受僱於丙○○經營之遠毅砂石興業有限公
    司 (以下簡稱遠毅公司 )擔任司機，因丙○○於八十九年四月間即涉有水利法、
    竊佔案件，在法院審理中，仍央請我出面承擔本案，叫我依其所言應訊，說這樣
    講沒有事，我才幫他的，我並未僱用己○○他們等語，經核與證人丙○○於本院
    調查時證述：戊○○是我砂石場雇請的司機，本件是他自己願意出面頂替的等語
    ，證人己○○於警訊及偵查初訊時證述：受僱於丙○○，是丙○○託我找乙○○
    、丁○○二人工作等語，於原審審理時證稱：是丙○○叫我到該地整地等語，於
    本院調查時證述：是丙○○叫我找司機過去的，當時並沒有說是何人要找的等語
    ，證人乙○○、丁○○於本院調查時證述：是己○○聯絡我們過去的等語，證人
    庚○○於本院調查時證述：和己○○是朋友，是去和他作伴的等語均相符合，並
    有被告所提受僱於丙○○經營之遠毅公司之各類所得扣繳暨免扣繳憑單、勞工保
    險被保險人異動資料影本在卷可稽，次查證人丙○○於八十九年間確犯竊佔、水
    利法等罪，於九十年十一月六日經本院重股判處有期徒刑一年四月確定，有台灣
    高等法院全國前案紀錄表在卷可參，被告既係證人丙○○經營之遠毅公司僱用之
    司機，平日與挖土機司機熟識，何須託證人丙○○僱請挖土機司機工作，證人丙○○又焉會為其找司機到上開地點非法整地，況證人丙○○經營砂石公司，就盜
    採砂石之堆放、加工、銷售遠較被告孰悉，本件係由證人丙○○託有犯意聯絡之
    己○○聯絡乙○○、丁○○等前往盜採砂石，較符實情，被告所辯尚堪採信，尚
    難以證人乙○○、丁○○二人於警訊、偵查中所述：是己○○跟我們聯絡說是古
    錐的僱的及證人己○○於九十年三月七日偵查中證述：是古錐託許弘毅聯絡我，
    叫我幫忙叫二部怪手等與上述事實不合之證詞，遽認被告犯罪，此外且查無其他
    積極證據足認被告犯罪，原審此部分未詳細勾稽，遽為被告科刑之諭知，尚有未
    洽，上訴人即被告上訴否認犯罪有理由，應由本院將原審此部分判決撤銷，另為
    無罪之諭知。至被告是否另犯藏匿人犯罪嫌應由檢察官另行偵辦，併予敘明。
三、據上論斷，應依刑事訴訟法第三百六十九條第一項前段、第三百六十四條、第三
    百零一條第一項前段，判決如主文。
    本案經檢察官甲○○到庭執行職務。
中      華      民      國      九十一      年      六    月    十八    日
                                   臺灣高等法院臺中分院刑事第九庭
                                         審判長法  官　陳  筱  珮
         法　官　吳　重　政
                                               法　官  康  應  龍
右正本證明與原本無異。
檢察官得上訴。
如不服本判決應於收受送達後十日內向本院提出上訴書狀，其未敘述上訴之理由者並
得於提起上訴後十日內向本院補提理由書（均須按他造當事人之人數附繕本）。
                                               書記官  黃  薰  慧
中      華      民      國　  九十一     年      六       月    十九    日
                                                              　　　　　Ｆ
